臺灣高等法院刑事判決　　　　　　　　　　　　　　九十一年度上訴字第六九六號
　　上　訴　人
　　即　被　告　丙○○
　　指定辯護人　本院甲○辯護人
右上訴人因強盜等案件，不服臺灣板橋地方法院九十年度訴字第一九七九號，中華民
國九十一年一月十一日第一審判決（起訴案號：臺灣板橋地方法院檢察署九十年度偵
字第一七八九九號），提起上訴，本院判決如左：
    主  文
原判決撤銷。
丙○○竊盜未遂，因脫免逮捕，當場施以強暴，累犯，處有期徒刑壹年柒月。
    事  實
一、丙○○有如附表所載之刑事前案紀錄，最近一次於八十八年間，因竊盜案件，經
    原審法院於八十八年九月三十日判處有期徒刑一年二月，而於八十八年十二月六
    日確定，並自八十九年七月十八日起算刑期，原指揮書執畢日期為九十年九月十
    七日，嗣於九十年八月二十二日假釋出獄，且經縮短刑期至九十年八月二十六日
    執行完畢，竟仍不知悔改。又於九十年十月二十日凌晨一時四十分許，因騎乘腳
    踏車行經台北縣中和市○○街三十巷三號丁○○住宅前時，見該宅前騎樓下放置
    有烘衣機等物，竟萌生意圖為自己不法所有之犯意，除在該騎樓下翻找物品及擬
    竊取該台烘衣機而試圖搬動外，並進而拉開前揭丁○○住宅鐵捲門至約膝蓋之高
    度，本擬俟確定無人後再潛入行竊，惟因渠於拉開鐵捲門時所發出之聲響為在屋
    內之丁○○聽見，經丁○○走出屋外，發現丙○○正抱動其所有之烘衣機，丁○○乃上前質問，詎丙○○見竊行敗露，為思脫免逮捕，即出手毆打丁○○，致丁○○受有右手外傷併右拇指一處瘀傷約一公分、右小指背側一處擦挫傷約一公分
    。嗣經丁○○呼喊在屋內之員工乙○○出來幫忙，丙○○即又揮拳毆打乙○○，
    致乙○○受有胸部挫傷及右前臂一處擦挫傷約一公分、左前臂一處擦挫傷約一公
    分（關於丙○○傷害丁○○及乙○○部分，未據丁○○及乙○○告訴）。惟丙○○最後仍遭丁○○及乙○○合力制伏，並報警查獲。
二、案經丁○○、乙○○訴由台北縣警察局中和分局報告報請臺灣板橋地方法院檢察
    署檢察官偵查起訴。
    理  由
一、訊據被告丙○○矢口否認有何犯行，並辯稱：當時是在告訴人住所騎樓下撿紙板
    ，當時並沒有碰觸告訴人所有烘衣機，原審判決書認定之犯罪事實不實在，伊並
    沒進到被害人的房子內。因為與對造之間有誤會，他們聯手毆打伊，伊未還手，
    為了怕我告他們，所以他們才對我提起本案的不實告訴等語。經查：
（一）右揭事實，業據告訴人丁○○迭於警訊（見偵查卷第九頁）、偵查中（見偵查
      卷第三五頁）指訴無訛，復於原審法院審理中到庭指訴：「當天我有聽到拉開
      鐵門的聲音，我就從房間出來，走到外面看到被告抱著乾衣機，：：我有問他
      ，他就揮拳過來，我倆就打起來了」、「（乾衣機）放在騎樓下，騎樓是有圍
      起來，但是沒有做門」（見原審卷第四七頁）。另證人乙○○於警訊中亦證稱
      ：伊當時在房間準備睡覺，聽見丁○○叫伊出來，伊出去後即看見被告丙○○
      正揮拳打丁○○，伊上前要抓被告丙○○，但抓不住反遭被告毆打成傷等情（
      見偵查卷第十一頁）。且關於告訴人丁○○與乙○○遭被告毆打成傷一節，復
      有渠二人所提出之板橋中興醫院診斷証明書附卷可稽（見偵查卷第一三頁、第
      一四頁）。足徵告訴人與證人所指渠等有遭被告毆打，係屬事實，被告辯稱：
      伊當時是被丁○○及乙○○打，並無還手云云，顯非實在。
（二）被告丙○○於本院審理中固矢口否認有何搬取丁○○之烘衣機之行為，惟被告
      丙○○於原審調查時自陳：「他（指丁○○）是因我拉開鐵門，才與乙○○一
      起打我」（見原審卷第四八頁）。被告於原審審理時復自承有行竊之意圖（見
      原審卷第六三頁）；且被告又有拉開告訴人住處鐵捲門之舉動，可見被告行竊
      之企圖極為強烈。雖被告於拉開告訴人之鐵捲門後，未立即進入告訴人之住處
      ，然據其自陳彼時渠係在觀望屋內有無人在，擬俟確定無人後再行進入偷竊，
      是被告此時仍非有中止行竊之意念。而依卷附照片（見偵查卷第十五頁至第十
      七頁）所示，及告訴人丁○○所為證言，告訴人之烘衣機係放在屋外騎樓下，
      且該處除烘衣機外，亦尚放置有其他雜物，則被告於停留觀望之際，豈有不先
      趁機翻找騎樓下物品或試圖搬取該只烘衣機？參以被告既是認其與告訴人丁○○並無恩怨過節，堪信告訴人指其在上開騎樓下翻找東西及抱住烘衣機等情，
      當非子虛。又被告上述翻找物品及抱住烘衣機之行為，既係基於行竊之意思，
      即已著手於竊盜行為之實施。雖據告訴人丁○○稱被告正將該烘衣機搬動，但
      不能認該烘衣機已置於被告實力支配之下，亦未查獲被告已有竊得告訴人之其
      他財物，應認被告上開竊盜行為僅止於未遂階段。被告於本院辯稱渠未有行竊
      行為，應係卸責之詞，為無可採。
（三）依告訴人丁○○與證人乙○○之所言，渠等既係因發現被告之行竊行為，而加
      以質問並進而欲予攔阻致為被告毆傷，則被告顯係為脫免逮捕而當場對告訴人
      丁○○及證人乙○○施以強暴，應無庸疑。綜上所述，本件被告因竊盜未遂，
      為脫免逮捕而當場施強暴之犯罪事證，已至為明顯，自應依法論科。
（四）至於公訴人雖認被告係於夜間侵入住宅踰越門扇竊取丁○○之烘衣機，並於得
      手後欲離去之時，為丁○○及乙○○發現，為防護贓物而施強暴於丁○○及乙○○云云。惟查：告訴人丁○○之烘衣機既只是由被告抱動，而非已為被告所
      竊得，尚未置於其實力支配下，被告無防護贓物之可言。且據告訴人丁○○於
      原審法院審理中稱：其所有烘衣機係放在屋外騎樓下，且被告亦尚未進入其屋
      內，足見被告並無於夜間侵入住宅或踰越門扇之情形。公訴人於起訴書關於此
      部分之敘述，尚有誤會，應併予敘明。
二、被告丙○○竊盜未遂，因脫免逮捕而當場施強暴之所為，係犯刑法第三百二十九
    條之準強盜（未遂）罪，應依同法第三百二十八條第四項、第一項強盜未遂罪之
    規定處斷。惟被告丙○○行為後，刑法第三百二十八條，業於九十一年一月三十
    日公布修正，自同年二月一日起生效；刑法第三百二十八條第一項普通強盜罪之
    刑度，原為三年以上十年以下有期徒刑，修正後為處五年以上有期徒刑，比較新
    舊法結果，以舊法對於被告有利，應適用較有利於被告之修正前規定處斷。被告
    著手行竊而未得財，既僅止於未遂階段，為未遂犯，爰依刑法第廿六條前段規定
    減輕其刑。再被告丙○○有如事實欄所載犯罪科刑暨執行情形，其於有期徒刑執
    行完畢後五年內，再犯本件有期徒刑以上之本罪，為累犯，應依刑法第四十七條
    規定，加重其刑。以上並依法先加重，後減輕之。
三、原審據以論罪科刑，固非無見，惟被告丙○○行為後，刑法第三百二十八條，業
    於九十一年一月三十日公布修正，自同年二月一日起生效；刑法第三百二十八條
    第一項普通強盜罪之刑度，原為三年以上十年以下有期徒刑，修正為處五年以上
    有期徒刑，比較新舊法結果，以舊法對於被告有利，並適用較有利於被告之修正
    前規定處斷，原判決未及比較適用，尚有未合；被告上訴意旨否認犯罪雖未足採
    ，但原判決既有前揭可議之處，仍屬無可維持，應由本院將原判決撤銷改判。爰
    審酌被告丙○○有如事實欄之前科，其品行並非良好、及其犯罪之動機、目的、
    因竊盜未遂為脫免逮捕而當場施強暴之犯罪手段、被害人所生危害程度、被告犯
    罪後否認犯罪之態度等一切情狀，量處如主文第二項所示之刑，以資懲儆。
四、被告丙○○經合法傳喚，無正當之理由不到庭，爰不待其陳述，逕行判決。
據上論斷，應依刑事訴訟法第三百六十九條第一項前段、第三百六十四條、第二百九
十九條第一項前段、第三百七十一條，刑法第二條第一項但書、刑法第三百二十九條
、第三百二十八條第四項、第一項、第二十六條前段、第四十七條，判決如主文。
本案經檢察官張啟彬到庭執行職務。
中      華      民      國    九十一    年      四      月      十      日
                                臺灣高等法院刑事第廿四庭
                                    審判長法  官  陳  貽  男
                                          法  官  陳  憲  裕
                                          法  官  王  炳  梁
右正本證明與原本無異。
如不服本判決應於收受送達後十日內向本院提出上訴書狀，其未敘述上訴之理由者並
得於提起上訴後十日內向本院補提理由書（均須按他造當事人之人數附繕本）。
                                          書記官  潘  大  鵬
中      華      民      國    九十一    年      四      月    十一      日
附表：被告丙○○前科
一於七十八年間，因妨害自由案件，經臺灣臺北地方法院判處罰金三百元，如易服勞
  役，以三十元折算壹日，緩刑二年確定。
二於七十九年間，因竊盜案件，經臺灣臺北地方法院於七十九年四月十九日判處有期
  徒刑八月確定，並自七十九年五月十六日起執行，嗣經依中華民國八十年罪犯減刑
  條例減刑，於八十年一月一日執行完畢。
三於八十二年間，因違反麻醉藥品管理條例案件，經台灣板橋地方法院於八十二年八
  月五日判處有期徒刑七月，而於八十二年九月十二日確定，並於八十二年九月二十
  日起發監執行，至八十三年一月十八日執行完畢期滿。
四於八十四年間，因竊盜案件，經台灣板橋地方法院於八十四年九月二十六日判處有
  期徒刑八月，而於八十四年十一月二十日確定，並自同日起發監執行，至八十五年
  四月一日刑期屆滿。
五於八十四年間，因違反麻醉藥品管理條例案件，經台灣板橋地方法院於八十四年十
  二月四日判處有期徒刑八月，而於八十五年一月十一日確定，並自八十五年四月二
  日起接續上述竊盜罪刑執行，刑期至八十五年十二月一日屆滿。嗣與上述竊盜罪合
  併定其應執行有期徒刑一年二月，刑期仍自八十四年十一月二十日起算，其指揮書
  執畢日期原為八十五年十月二日，嗣經依法縮短刑期至八十五年九月二十日執行期
  滿。
六於八十六年間，因違反麻醉藥品管理條例等案件，經臺灣士林地方法院於八十六年
  八月十四日，就違反麻醉藥品管理條例部分判處有期徒刑九月，及就妨害自由部分
  判處有期徒刑一年，合併定其應執行有期徒刑一年七月，而於八十六年九月二十五
  日確定，並自同日起算刑期，原定執行完畢日期為八十七年十二月五日，嗣於八十
  七年十月三日假釋出獄，且經依法縮短刑期至八十七年十一月十九日屆滿。
七於八十八年間，因竊盜案件，經台灣板橋地方法院於八十八年九月三十日判處有期
  徒刑一年二月，而於八十八年十二月六日確定，並自八十九年七月十八日起算刑期
  ，原指揮書執畢日期為九十年九月十七日，嗣於九十年八月二十二日假釋出獄，且
  經依法縮短刑期至九十年八月二十六日執行完畢。
附錄本案論罪科刑法條全文：
刑法第三百二十九條
竊盜或搶奪，因防護贓物、脫免逮捕或湮滅罪證，而當場施以強暴脅迫者，以強盜論
。
修正前刑法第三百二十八條
意圖為自己或第三人不法之所有，以強暴、脅迫、藥劑、催眠術或他法，至使不能抗
拒，而取他人之物或使其交付者，為強盜罪，處三年以上十年以下有期徒刑。
以前項方法得財產上不法之利益或使第三人得之者，亦同。
犯強盜罪因而致人於死者，處死刑或無期徒刑，致重傷者，處無期徒刑或七年以上有
期徒刑。
第一項及第二項之未遂犯罰之。
預備犯強盜罪者，處一年以下有期徒刑、拘役或三百元以下罰金。
